臺灣桃園地方法院刑事判決　　　　　　　　　　　　　九十三年度訴字第七五九號
　　公　訴　人　臺灣桃園地方法院檢察署檢察官
　　被　　　告　甲○○　男　二.
右被告因違反毒品危害防制條例案件，經檢察官提起公訴（九十三年度毒偵字第六○
八號），本院判決如左：
    主  文
本件免訴。
    理  由
一、按起訴之效力，不及於檢察官所指被告以外之人，刑事訴訟法第二百六十六條定
    有明文。又起訴書所記載之被告，一般固與審判中審理對象之被告一致，如以偽
    名，變名起訴，既係檢察官所指為被告之人，縱在審判中始發現其真名者，法院
    亦得對之加以審判，並非未經起訴，最高法院七十年度臺上字第一０一號判例意
    旨可資參照。亦即法院審判之對象，是否即為檢察官所指之被告，固應以起訴書
    所載被告之姓名、性別、年齡、籍貫、職業或其他足資辨別之特徵為準，然被告
    是否業經起訴，仍應以檢察官指為刑罰對象之被告為其依據，縱犯罪行為人以偽
    名或冒用他人名義興訊，致檢察官以被冒名者之姓名、年籍起訴，然檢察官指為
    被告之人，即為實際應訊之該犯罪行為人，法院自應對其為審判，而該被冒名頂
    替之人，並非檢察官指為被告之人，縱檢察官誤以其姓名、年籍起訴，仍非檢察
    官指為刑罰權對之人，非起訴效力所及，法院自不得對其加以審判。
二、查本件被告甲○○於民國九十三年一月十九日晚間十一時三十分許在桃園縣龍潭
    鄉○○路二三號前因持有本件扣案毒品海洛因及安非他命為桃園縣政府警察局大
    溪分局員警查獲，為逃避訴追，竟以「乙○○」之名義冒名應訊，並接受警方採
    驗尿液，嗣於翌日（同年月二十日）移送臺灣桃園地方法院檢察署受訊問時，亦
    冒用「乙○○」之名義應訊，並於各訊問筆錄中偽造「乙○○」之署押，且因查
    獲時同時持有改造手槍、子彈為檢察官聲請羈押，惟為本院認無羈押必要，裁定
    以新台幣（下同）十二萬元交保，有上開訊問筆錄、刑事保證書、對保單等在卷
    可稽；嗣本院經傳、拘被冒名之乙○○不到，通緝乙○○到庭陳述後，始知乙○
    ○為人冒名應訊一節，遂調取查獲當時為大溪分局警方攝得之被告照片，並將被
    告冒名應訊蓋印之指印送內政部警政署刑事警察局鑑定後，確認係與「甲○○」
    檔存指紋相符後，確認本件為警查獲及檢察官起訴者係甲○○一節，有前揭照片
    及刑事警察局函附卷可憑。從而檢察官起訴書所記載被告之姓名、性別、年齡、
    溪分局攝得照片二張，且檢察官嗣對被告甲○○本人聲請羈押，為本院裁定具保
    ，堪認本件係有被告甲○○容貌之特徵可資認定檢察官起訴對象即係甲○○，揆
    諸首開判例說明，本院應對檢察官所起訴之被告甲○○（如首揭年籍資料所載之
    人）之案件為審判，合先敘明。
三、次按案件曾經判決確定者，應諭知免訴之判決，刑事訴訟法第三百零二條第一款
    定有明文。又訴訟上所謂一事不再理之原則，關於實質上一罪或裁判上一罪，亦
    均有其適用，最高法院六十年台非字第七七號著有判例。
四、本件公訴意旨略以：被告前因施用毒品案件，經送觀察、勒戒後認無繼續施用毒
    品之傾向，已於民國八十八年三月十五日獲釋，復分別於九十三年一月二十日凌
    晨二時三十分許回溯二十六小時及九十六小時內某時，在不詳地點，施用第一級
    毒品海洛因及第二級毒品安非他命，嗣於九十三年一月十九日晚間十一時三十分
    許，在桃園縣龍潭鄉○○路二三號前，為警查獲，扣得所有海洛因乙包（毛重四
    十六點五公克）、安非他命乙包（毛重零點八公克）。
五、查：被告曾自民國九十一年十二月某日起至九十三年七月二十九日晚間某時止，
    在台北縣中和市其住處、台北縣板橋市○○○路○段十巷七弄十號五樓其租屋處
    等處，分別基於概括犯意，連續施用第一級毒品海洛因及第二級毒品安非他命多
    次等犯行，業經臺灣板橋地方法院於九十三年十月十四日分別以九十三年度訴緝
    字第一六三號、九十三年易緝字第一三四號判決判處被告施用第一級毒品部分有
    期徒刑九月、施用第二級毒品部分有期徒刑六月、得易科罰金，分別於九十三年
    十一月十八日、同年月二十六日判決確定，有右揭刑事判決書二份、臺灣板橋地
    方法院函二紙及臺灣高等法院被告全國前案紀錄表乙份在卷可稽。本件被告之犯
    行時間係於九十三年一月二十日凌晨二時三十分許回溯二十六小時及九十六小時
    內某時，業為上開台灣板橋地方法院判決確定二案之前後犯行時間內所含括，且
    其犯罪構成要件相同，參以施用毒品具有成癮性，被告於九十一年十二月某日起
    至九十三年七月二十九日晚間某時止此段時間內犯行，顯係基於概括之犯意連續
    為之，應屬連續犯，屬裁判上一罪，本案之犯罪事實應已為該案之判決效力所及
    ，該案既已判決確定，則基於審判不可分之原則及揆諸首開說明，應諭知免訴之
    判決。爰不經言詞辯論，逕為免訴之判決。
六、被告甲○○自於民國九十三年一月十九日晚間本件為桃園縣政府警察局大溪分局
    查獲後，於翌日移送臺灣桃園地方法院檢察署受訊問，嗣經檢察官聲請羈押於同
    年月二十日在本院受訊問時，均冒用「乙○○」之名義應訊，並於各警詢、偵訊
    、本院訊問筆錄中偽造「乙○○」之署押，有上開訊問筆錄在卷可稽，被告冒名
    應訊蓋印之指印送內政部警政署刑事警察局鑑定後，確認係與被告檔存指紋相符
    後，有刑事警察局函附卷可憑，是被告上開冒名應訊後於筆錄上偽造他人署押之
    行為，顯涉有刑法偽造署押、偽造私文書之犯嫌，惟此部分與本案無裁判上一罪
    之關係，應由檢察官另行偵辦處理，附此敘明。
據上論斷，應依刑事訴訟法第三百零二條第一款、第三百零七條，判決如主文。
中      華      民      國    九十三    年     十二     月   二十三     日
                                  臺灣桃園地方法院刑事第一庭
                                      審判長法  官  曾淑華
                                            法  官  朱美璘
                                            法  官  楊晴翔
右正本證明與原本無異。
如不服本判決，應於判決送達後十日內向本院提出上訴狀（應附繕本），上訴於臺灣
高等法院。
                                            書記官  劉晨輝
中      華      民      國    九十三    年     十二     月   二十三     日
